【裁判字號】    98,交抗,2212
【裁判日期】    980925
【裁判案由】    違反道路交通管理處罰條例
【裁判全文】
臺灣高等法院交通事件裁定            98年度交抗字第2212號
抗  告  人
即受處分人  甲○○
送達代收人  林  乞
上列抗告人因違反道路交通管理處罰條例案件，不服臺灣士林地
方法院，中華民國98年8月13日所為裁定（98年度交聲字第852號
），提起抗告，本院裁定如下：
    主  文
抗告駁回。
    理  由
一、按汽車行駛於高速公路、快速公路或設站管制之道路，行車
    速度超過規定之最高速限或低於規定之最低速限者，處汽車
    駕駛人新臺幣（下同）3,000元以上6,000元以下罰鍰，道路
    交通管理處罰條例第33條第1項第1款定有明文，次按汽車駕
    駛人駕駛汽車違反道路交通管理處罰條例第33條第1項規定者
    ，除應依該條所規定之罰鍰處罰外，並予記違規點數1點，道
    路交通管理處罰條例第63條第1項第1款亦有明文。
二、原裁定意旨略以：依證人即舉發本件之內政部警政署國道公
    路警察局第一警察隊員警乙○○到庭證稱：98年3月10日上
    午8時52分許伊執行巡邏勤務，在高架橋南下31公里處，以
    測速槍取締超速違規。伊測速之處為彎道，故可清楚看到哪
    一部車子車速較快，當時伊先發現受處分人車速比較快，才
    用測速槍對準該車去測，且伊測到之後，視線都不會離開該
    車輛，故攔停時也很確定是受處分人之車超速，又該測速雷
    達儀器業經檢定合格，有標檢局合格證書，每年也都會去檢
    定等語明確在卷（見原審卷第19頁至第20頁），經核證人乙
    ○○就其目擊受處分人違規情節及舉發經過敘述詳確，顯非
    一般憑空捏造，且證人與受處分人原不相識，二人間並無怨
    恨仇隙，故證人要無設詞誣陷受處分人違規，進而招致偽證
    重罪之可能及必要，是其證詞應屬可信。此外，該雷達測速
    儀經經濟部標準檢驗局於97年6月5日檢定合格，有效期限至
    98 年6月30日，亦有該檢定合格書1份在卷可憑（見原審卷
    第24 頁），是該雷達測速儀之準確性應無疑義，所測得之
    受處分人上開行車時速應屬真實可信。受處分人否認違規云
    云，殊非可採。原處分機關依據首開道路交通管理處罰條例
    之規定，裁處罰鍰6,000元，並記違規點數1點，並無違法不
    當，原審乃認受處分人之異議為無理由，予以駁回等語。
三、抗告意旨略以：取締員警既為舉發人又為證人，猶如球員兼
    裁判於一身，其證詞不利於受處分人為必然現象，且除測速
    數據外，並無法對於受處分人之違規行為提出照片或其他相
    關佐證以資證明，僅憑證人片面證詞及測速數據認定受處分
    人違規，當難令人信服。又雖南下29.1公里處設有「前有測
    速照相」告示牌，然此應係指南下29.4公里處所設之固定式
    測速照相儀器，員警所執之測速儀器並無照相功能，顯非告
    示牌所示之方式，違反道路交通管理處罰條例第7條之2第2項
    第9款及第3項之規定云云。經查：
(一)證人乙○○於原審到庭具結以言詞供述本件受處分人有關前
    開違規事實，且於本件卷存證據資料內並無任何積極證據足
    以證明證人上開供述係屬虛偽，亦無有足以令人顯信其供述
    為不可採之品性證據或前科證據存在，本院自不得僅以證人
    為本件開單告發受處分人之員警而全盤抹煞其在訴訟上所具
    有之證人資格，而受處分人對前開證人之供述並無法舉出任
    何對其有利之證據資料，以使本院對證人所供述受處分人違
    規之事實產生任何合理之懷疑，且交通警察掣單舉發違反道
    路交通管理處罰條例所列之違規事實，本質上為行政處分，
    係公務員基於職務上之權力，依法就特定之具體事件所為之
    具公法上效果之單方面行政行為，基於公務員為公法上行為
    具有公信力之原則，該行政行為當可被推定為真正，其據以
    依法處分之事實認定亦為正確無誤，本此公信原則，乃立法
    者賦予行政機關制定違反道路交通事件統一裁罰標準及處理
    細則，使執勤警員得當機處分以達其維護交通秩序、安全之
    行政目的，若謂公務員一切行政行為均需預留證據以證其實
    ，則國家行政勢必窒礙難行，據此，刑事訴訟法就犯罪證據
    有關之規定中，與屬行政秩序罰之交通違規裁罰本質不合之
    部分，自不在準用之列。則員警就所見之違規情形，於法令
    規定範圍內為逕行舉發之處置，在無反證之情況下，自可信
    為真實，非必須以照片或其他證據為必要。
(二)按以對於行車速度超過規定之最高速限或低於規定之最低速
    限之違規行為，採用固定或非固定式科學儀器取得證據資料
    證明者，於一般道路須至少於100公尺，於高速公路、快速公
    路須至少於300公尺前，明顯標示之，道路交通管理處罰條例
    第7條之2第3項定有明文。查本件違規地點前方即南下29.1
    公里處設有警告標示，明確告知「前有測速照相」等情，業
    經證人乙○○到庭證述明確（見原審卷第19頁），並有當地
    照片1紙附卷可憑（見原審卷第25頁），堪認本件舉發路段
    ，確實已依前揭道路交通管理處罰條例第7條之2第3項之規
    定，於法定距離設置有明顯標示。受處分人雖稱：南下29.1
    公里處係標示「前有測速照相」，而本件員警所持測速器卻
    無照相功能，顯與告示牌所示方式不符，違反道路交通管理
    處罰條例規定云云，惟道路交通管理處罰條例第7條之2第3
    項之立法意旨，無非係透過此舉而促使駕駛人能夠遵守速限
    規定，且受處分人身為駕駛人，理應清楚注意暨遵守該路段
    速度限制之規定，自不因告示牌僅顯示「前有測速照相」而
    以員警所持測速槍無照相功能即解免受處分人之違規行為。
(三)綜上所述，受處分人確有於上揭時地駕車超速行駛之事實，
    至為灼然。原裁定乃以原處分機關依據道路交通管理處罰條
    例第33條第1項第1款及第63條第1項第1款之規定，裁處罰鍰
    新臺幣6,000元，於法有據，而駁回受處分人之異議，經核
    於法並無違誤。受處分人猶執陳詞，提起本件抗告，為無理
    由，應予駁回。
四、據上論結，應依道路交通案件處理辦法第26條，刑事訴訟法
    第412條，裁定如主文。
中    華    民    國    98    年    9     月    25    日
                  刑事第十五庭審判長法  官  吳昭瑩
                                    法  官  賴邦元
                                    法  官  蘇隆惠
以上正本證明與原本無異。
不得再抗告。
                                    書記官  楊妙恩
中    華    民    國    98    年    9     月    28    日


司法院資訊處製作；財團法人民間司法改革基金會備份。
